【裁判字號】    98,訴,153
【裁判日期】    980206
【裁判案由】    確認股東權不存在
【裁判全文】
臺灣板橋地方法院民事判決               98年度訴字第153號
原      告  丁○○
被      告  丙○○
            戊○○
            甲○○
            乙○○
上列當事人間請求確認股東權不存在事件，本院判決如下：
    主      文
原告之訴駁回。
訴訟費用由原告負擔。
    事實及理由
一、原告主張：原告於民國97年9 月15日收受財政部臺北市國稅
    局中南稽徵所97年9 月11日財北國稅中南營業二字第097020
    3952號函後，始知遭人冒用成為訴外人瑞益通科技金屬工業
    有限公司（下稱瑞益通公司）之股東，惟經原告向經濟部查
    詢瑞益通公司之登記資料，發現該公司股東即被告等4 人，
    原告均不認識被告等，顯然原告股東身分係遭冒用，爰提起
    本件訴訟。並聲明請求：確認原告非瑞益通公司之股東及清
    算人。
二、按原告之訴，依其所訴之事實，在法律上顯無理由者，法院
    得不經言詞辯論，逕以判決駁回之，民事訴訟法第249 條第
    2 項定有明文。所謂原告之訴，依其所訴之事實，在法律上
    顯無理由者，係指依原告於訴狀內記載之事實觀之，在法律
    上顯然不能獲得勝訴之判決者而言（最高法院62年臺上字第
    845 號判例參照）。次按確認法律關係之訴，非原告有即受
    確認判決之法律上利益者，不得提起之，民事訴訟法第247
    條第1 項前段定有明文。所謂即受確認判之法律上利益，係
    指法律關係之存在與否不明確，原告主觀上認其在法律上之
    地位有不安之狀態存在，且此種不安之狀態，能以確認判決
    將之除去者而言，若縱經法院判決確認，亦不能除去其不妥
    狀態者，即難認有受確認判決之法律上利益（最高法院52年
    臺上字第12 40 號判例可資參照）。
三、經查，本件原告主張遭人冒用成為瑞益通公司之股東，嗣經
    財政部臺北市國稅局中南稽徵所催繳瑞益通公司所欠繳之營
    業稅，且迄今原告仍被登記為瑞益通公司股東，並因而被財
    政部臺北市國稅局中南稽徵所列為瑞益通公司之清算人等情
    ，固有原告所提之財政部臺北市國稅局中南稽徵所97年9 月
    11日財北國稅中南營業二字第0970203952號函影本1 份可憑
    ，並經本院依職權調取經濟部97年1 月4 日經授商字第0960
    1321110 號函、瑞益通公司設立登記表各1 份附卷可徵，原
    告對瑞益通公司有無股東權利之私法上地位，雖有不明，然
    原告以瑞益通公司之其餘股東即丙○○、戊○○、甲○○、
    乙○○列為被告，訴請確認原告非瑞益通公司之股東及清算
    人（見原告起訴狀），則原告就本件訴訟縱獲得勝訴判決，
    本件確認判決之確定效力，僅及於受判決之當事人間，而不
    及於瑞益通公司，顯然原告之不安狀態猶無法除去，揆諸前
    開說明，難謂原告提起本件訴訟有確認利益，是原告本件請
    求，在法律上顯無理由，本院爰不經言詞辯論，而判決駁回
    之。
四、綜上，原告請求確認非瑞益通有限公司之股東及清算人，係
    屬顯無理由，爰得不經言詞辯論，逕以判決駁回之。
五、結論，本件原告之訴為無理由，依民事訴訟法第249 條第2
    項、第78條，判決如主文。
中    華    民    國    98    年    2     月    6     日
                  民事第一庭  法  官  陳翠琪
以上正本係照原本作成
如對本判決上訴，須於判決送達後20日內向本院提出上訴狀
中    華    民    國    98    年    2     月    9     日
                              書記官  簡曉君


司法院資訊處製作；財團法人民間司法改革基金會備份。
